臺灣高等法院民事判決　　　　　　　　 96年度重上字第107號
上　訴　人　乙○○
訴訟代理人　葉天昱律師
被　上訴人　台灣銀行建國分行
法定代理人　甲○○
訴訟代理人　林　凱律師
複　代理人　李德正律師
上列當事人間請求確認債權不存在等事件，上訴人對於中華民國
95年9月6日臺灣桃園地方法院93年度訴字第314號第一審判決提
起上訴，本院於96年8月14日言詞辯論終結，判決如下：
    主      文
上訴駁回。
第二審訴訟費用由上訴人負擔。
    事實及理由
一、上訴人主張：上訴人並未以訴外人楊月琴為連帶保證人而於
    民國80年7月26日向中壢市農會 (85年11月5日與台灣省農會
    合併，並以台灣省農會為存續經營，承受中壢市農會一切權
    利義務，嗣台灣省農會又於90年9月4日為臺灣銀行合併，並
    以臺灣銀行為存續銀行，承受訴外人台灣省農會之一切權利
    義務，而臺灣銀行業於92年7月1日經財政部核准，變更組織
  　為臺灣銀行股份有限公司）貸款新台幣（下同）7,000,000
    元（下稱系爭借款），且被上訴人亦無法提出上訴人於80年
    7月26日與中壢市農會訂定7,000,000元之借款契約，即上訴
    人亦未於82年11月19日轉單續約，並於當日取得系爭借款，
    被上訴人持上訴人名義向中壢市農會於82年7月26日簽署系
    爭借款之借據（下稱系爭借據），雖加蓋有與上訴人印章相
    類似之印文，然借據上「乙○○」之簽名既非上訴人本人親
    自簽署，且被上訴人所稱之系爭借款亦未交付上訴人，而依
    被上訴人所提出之約定書中除第1條、第4條約定外，並未有
    借款金額、利率、清償期等等與消費借貸有關事項，不足以
    證明上訴人於80年7月26日與中壢市農會簽署7,000,000元之
    借款借據。爰請求確認兩造間就82年12月19日以「乙○○」
    名義向中壢市農會簽署借款金額7,000,000元之借款債務不
    存在。原審判決上訴人敗訴，上訴人不服，提起上訴，聲明
    ：(一)原判決廢棄。(二)上開廢棄部分，確認被上訴人對上訴人
    7,000,000元借款債權不存在。
三、被上訴人則以：上訴人於80年7月26日以訴外人楊月琴為連
    帶保證人向中壢市農會借貸系爭借款，嗣於82年11月19日轉
    單（續約）並於當日交付系爭借款且簽定新約，上訴人有開
    立中壢市農會帳號12645號活期存款帳戶。又依中壢市農會
    轉帳收入傳票、取款條、活期存款帳卡所示，中壢市農會業
    於80年7月26日將借款7,000,000元轉帳至上訴人帳戶內，上
    訴人亦於當日提領，且依一般明細分類帳卡所示，上訴人於
    82 年11月9日辦理換單續借前後，均有繳納借款利息，足證
    上訴人確已取得系爭借款。另上訴人已自認約定書上簽名為
    真正，且法務部調查局鑑定通知書鑑定結果，可證系爭借據
    上之簽名確係上訴人所簽。雖鑑定機關以印鑑證明上印文欠
    清晰及無印鑑實物可資比對為由，無法鑑定借據、約定書之
    印文是否與印鑑證明之印文相符，但依一般人之肉眼皆可認
    定二者之印文係同一印鑑所蓋。縱如上訴人所稱印鑑是地主
    刻的，印章由地主拿去，亦無法否認借據、約定書上之印文
    與印鑑之印文相符。又上訴人主張其係擔任「新竹市○○路
    之土地貸款案」之人頭，然與卷附「新竹縣竹東鎮○○段21
    2地號土地」之抵押權設定契約書所載情形不合，且該抵押
    權設定契約書上上訴人擔任連帶保證人所蓋之印文，以肉眼
    觀察與其印鑑證明、借據上之印文相同，益證本件印文之真
    正。上訴人與中壢市農會間有消費借貸合意，兩造系爭借貸
    關係合法成立等語，資為抗辯。並聲明：上訴駁回。
三、按「確認法律關係之訴，非上訴人有即受確認判決之法律上
    利益者，不得提起之」，民事訴訟法第247條第1項前段定有
    明文，亦即上訴人提起確認之訴，須其主張之法律關係存否
    在當事人間不明確，致上訴人之權利或其他法律上之地位有
    不安之危險，即時有以確認判決予以除去之必要，其在法律
    上始有受判決之利益（最高法院27年上字第316號、29年上
    字第473號、52年台上字第1240號、52年台上字第1922號判
    例意旨參照）。本件上訴人主張其並未於80年7月26日以訴
    外人楊月琴為連帶保證人而向中壢市農會貸款7,000,000元
    ，亦未於82年11月19日轉單（續約）並於當日取得系爭借款
    ，該借款債務應不存在等情，為被上訴人所否認，是上訴人
    法律上之地位即處於不安狀態，而該不安之狀態非經判決確
    認，無以除去。是上訴人提起本件確認之訴，於法並無不法
    ，合先敘明。
四、按消極確認之訴，上訴人只須否認被上訴人權利存在即可，
    如被上訴人主張權利存在時，應就該權利發生之原因事實，
    負舉證責任。本件被上訴人主張上訴人有開立中壢市農會帳
    號：12645號活期存款帳戶（下稱系爭帳戶），中壢市農會
    業於80年7月26日將借款7,000,000元轉帳至上訴人之該帳戶
    內，上訴人亦於當日提領，可見上訴人確有向被上訴人借款
    等語，上訴人則主張其未向被上訴人借款，亦未開立活期存
    款帳戶等語，是本件乃應審究(一)系爭帳戶是否為上訴人所開
    立？(二)系爭7,000,000元借據、約定書是否為上訴人所簽立
    ？(三)被上訴人是否有交付7,000,000元予上訴人？查：
  (一)系爭帳戶是否為上訴人所開立？
  1.證人吳錦榕即80年間中壢農會經辦活期儲蓄存款業務之人證
    稱: 「（問: 請陳述辦新開戶的流程？）當時是共同櫃台，
    如客戶來，我們會核對其身分證，並拿印鑑卡給他，會做帳
    卡，再與客戶確認，詢問要存多少錢，存款最少好像是壹佰
    元，再送去給主管確認，再做帳卡，帳卡好了會給客戶，再
    次核對身分證、印鑑，並拿存摺給客戶看，如此就完成。（
    問: 新開戶的人會拿印鑑卡給他填寫？）是，由客戶自己填
    寫。（問: 請庭上提示本件印鑑卡。是否為證人榕當年所經
    辦？）經辦章是我的，帳卡是我管理。（問: 如此是否開戶
    手續是由你承辦？）是，但印鑑卡正、背面都是由客戶自己
    填寫。（問: 是否會看著客戶填寫？）不可能，會交給客戶
    自己填，但我們會核對帳卡與印鑑卡上的印章是否相同。（
    問: 依據證人經驗，客戶是否可能會交給同行的人幫忙填寫
    ？）這部分我們顧不到，我們拿卡請他拿出身分證核對，是
    本人後，我們會拿卡給他填寫，等他寫好後，來找我們，我
    們會核對印鑑章與帳卡是否相同，並核對身分證。（問:一
    定會核對來開戶的人是否為本人？）這是一定要的。（問:
    核對身分證時，是否能確定是來的本人？）這是可以判斷的
    ，因為身分證有照片。（問: 是否就能判斷身分證件是真正
    ？）我們是先核對人，才會有後續的流程。（問: 證人榕當
    時會核對身分證上的照片與來的人是否相同？）一定要，不
    然主管也不會同意。（問: 是否有留下身分證影本？）應該
    沒有，當時影印機並不流行，年代久遠，我也不是很記得。
    」（見原審卷(一)第278頁至第280頁）。證人吳錦榕僅陳述其
    自身參與之部分，內容堪為中肯，且上訴人對其證詞亦無爭
    執，堪信證人吳錦榕之證詞為真。
  2.證人劉清惠即招募上訴人為貸款人頭之人證稱: 「（問: 是
    否認識上訴人？）認識。（問: 是否曾經與上訴人到中壢農
    會？）有。（問: 與上訴人到中壢農會做何事？）因為證人
    曾鏡明等人在80年有土地在新竹，向中壢農會貸款借了3億
    多元，農會規定每人只能借1,000萬元，所以需要很多人頭
    ，他拜託我去找人頭，人頭每人可以領3萬元的代價，我帶
    去人頭去中壢農會，農會帶那些人頭去辦印鑑證明，原告也
    是人頭之一」（見原審卷(一)第280頁）。衡以證人劉清惠與
    兩造均無親屬關係，當無冒刑責為兩造偽證之理，堪信其證
    詞為屬可採。
  3.證人葉義雄證稱: 「（問: 是否認識上訴人？）認識。（問
    :80 年間，是否有與劉清惠到中壢？）上訴人與他母親沒有
    車子，我當司機，載上訴人及其母親兩人到中壢農會。（問
    : 為何載他們去中壢農會？）因為他們向我說，有人要貸款
    ，他們要當人頭。（問: 誰告訴你要貸款？）上訴人的母親
    告訴我的，但是好像不是他要貸款。（問: 到達後，是否都
    有陪在他們身邊。）大部分是。到戶政事務所，我先去找車
    位，事後才去載他們。在中壢農會，因為空氣不好，我先出
    去，有一些人在場，我不認識。（問: 當天是否有看到劉清
    惠？）那天有10幾人，好像有看到。（問：回程也是你載他
    們回去？）是。（問: 在車上，他們是否有提到什麼事情？
    ）他們對於貸款的事情，好像不是很清楚，只是要去保證之
    類。我對這個也不懂，他們也不懂，去中壢農會之後，都是
    人家告訴說要辦什麼就辦什麼。（問：為何會提到要辦保證
    ？）時間已久，我不是很清楚。（問：當天有無看到劉榮駿
    ？）時隔10幾年了，印象中好像有看到。（問：上訴人他們
    到中壢農會停留多久？）停留沒有很久。我有跟著上去2樓
    ，但我先下來。（問：證人葉當時上去時，有看到什麼？）
    他們好像在寫什麼。（問：你載上訴人他們到中壢農會幾次
    ？）1次。（問：他們實際辦理貸款的情形？）不清楚。」
    （見原審卷(二)第50頁至第52頁）。證人葉義雄與兩造均無親
    屬關係，當無冒刑責為兩造偽證之理，其證詞應屬可採。
  4.證人何麗卿即上訴人之母證稱: 「（80年間，是否有去中壢
    市農會？）有，劉清惠說那裡有一筆貸款，要我們去當人頭
    ，有3萬元可以拿。（問：如何去中壢市農會？何人陪同？
    ）葉義雄開車載我、上訴人及劉清惠。（問：到了哪些地方
    ？）先去中壢市農會，在2樓辦貸款，須有印鑑證明及遷籍
    戶籍，有好幾個人都辦了遷籍，然後辦了中壢農會入會申請
    。（問：是何人給你們住址？）農會的承辦人員，所有的人
    都是遷到那裡。（問: 是否有在借據上簽名？）我記得簽的
    是入會申請書。（問: 你幫忙貸款多少？）我簽的是空白，
    沒有寫金額。（問: 是否你親自簽名？）是，我沒有帶印章
    去，但是中壢農會1樓有發給我們每人印章，去辦印鑑證明
    。（問: 如何知道是農會發給你們？何人交給？）因為我們
    都沒有帶印章，但是承辦人員有與我們一起去戶政事務所。
    （問: 印章是在哪裡交給你們？）不是在農會，就是在戶政
    事務所，但不記得是哪裡。（問: 證人何稱，劉清惠說是要
    辦理明湖路的貸款，是否知道地號、地目？）不知道。（問
    ：現場或事後，劉清惠或其他人有無提示你辦理貸款的資料
    ？）沒有。（問：證人何與上訴人並不知道是否確實要辦那
    筆土地的貸款？）不知道，我只來中壢市農會1次。（問：
    在中壢市農會時，證人何與上訴人所簽的文件，是否都是農
    會職員交給你們？）都是中壢農會職員交給我們。（問：是
    否記得當天簽了多少文件？）只記得簽了入會申請書，其他
    不記得」（見原審卷(二)第52頁至第54頁）。證人何麗卿為上
    訴人之母，其證詞難免有偏頗之嫌，然就其承認親自辦理中
    壢農會之會員入會申請及充當貸款人頭乙節，尚屬可採。
  5.證人劉榮駿即劉清惠之子證稱：「（問：80年間，劉清惠是
    否有找人頭到中壢市農會？）有。（問：是否知道你父親為
    何要找人頭？）要辦貸款。（問：如何知道是要辦貸款？）
    因為我知道我父親與曾鏡明有在賣一些土地，所以找人幫忙
    貸款。（問：是否知道土地所在？）不知地號，知道在新竹
    市青草湖附近，因為我父親當時有向曾鏡明說要買那筆土地
    ，還有一些朋友也要買。（問：是否也有去中壢市農會？）
    有，是與我父親一起去，曾鏡明他們就告訴我們如何辦理貸
    款。（問：辦理時，是否有看到上訴人、證人何？）有看過
    。（問：是否指他們與你去的是同1天？）時間不記得，但
    我們一起去過一、兩次。（問：是否記得在中壢市農會簽了
    哪些文件？）時隔已久，不記得。（問：是否所有文件都是
    由你簽名？）我有自己簽名，但他們有無代簽，我不知道。
    （問：是否有帶印章去？）不記得。（問：有無在那裡開存
    款帳戶？）有開才能貸款，但不記得是誰開的，開戶的錢是
    他們墊付。（問：有無簽印鑑卡？）不記得。」（見本院95
    年1月25日言詞辯論筆錄）。證人劉榮駿與兩造無親屬關係
    ，當無冒刑責為兩造偽證之理，其證詞堪屬可採。
  6.被上訴人主張中壢農會於80年間開戶無需填寫開戶申請書，
    僅需農會入會申請書、印鑑卡及小額之開戶金等語，為上訴
    人所不爭執，復有證人吳錦榕之證詞可佐，堪信為真。由上
    開證人之證述，堪信上訴人確為擔任他人貸款之人頭而親自
    到中壢農會加入會員並辦理開戶，是系爭帳戶為上訴人所開
    立無訛。
  7.至系爭印鑑卡上乙○○簽名之字跡，經本院送請法務部調查
    局鑑定結果，雖與系爭借據、80年5月22日約定書乙○○簽
    名筆劃特徵不同，有法務部調查局96年6月12日調科貳字第
    09600244680號鑑定通知書在卷可憑（見本院96年度重上字
    第107號卷第75頁至第76頁），惟該印鑑卡係由承辦人吳錦
    榕交由客戶填寫，至客戶是否在印鑑卡親自簽名，則非承辦
    人所得顧及，此經證人吳錦榕陳證甚明，已如前述，故系爭
    印鑑卡上客戶「乙○○」簽名經鑑定結果，縱非上訴人親簽
    ，亦不影響上訴人為擔任人頭戶而確於80年5月22日親自前
    往中壢市農會辦理開戶之事實。
  (二)系爭借據、約定書是否為上訴人所簽立：
  1.約定書之簽名為真，已經上訴人自認在卷（見原審卷(一)第49
    頁、第58頁），原審將系爭貸款借據（編為甲1類鑑定資料
    ）、約定書（編為甲2類鑑定資料）、中壢市農會會員入會
    申請書、81年度相關會議紀錄（編為乙類）先送請內政部警
    政署刑事警察局鑑定結果，雖認借據、約定書「乙○○」簽
    名筆跡有二種書寫方式，特徵不穩定，有內政部警政署刑事
    警察局93年9月6日刑鑑字第0930170248號函在卷可憑（見原
    審卷(一)第136頁）。惟經原審將前揭資料併同上訴人當庭親
    自書寫之字跡再送請法務部調查局鑑定結果，據法務部調查
    局94年1月18日調科二字第09400024160號函覆：「甲1（按
    係借據）、甲2類（按係約定書）簽名與乙類（按係上訴人
    當庭親自書寫字跡、中壢市農會會員入會申請書、81年度相
    關會議紀錄簽名筆劃特徵相符」，有該局鑑定通知書在卷可
    稽（見原審卷(一)第179頁至第180頁）。復經原審請法務部調
    查局指派之曾綺麗於原審到場說明時陳稱：「（問：甲1、
    甲2類簽名為不同文件上的簽名，依鑑定分析表比對說明欄
    所載甲類與乙類字跡相符，係指甲1類與乙類或甲2類與乙類
    或甲1、甲2類均與乙類字跡相符？其依據？）甲1、甲2類均
    與乙類字跡相符，如通知書所載。分類是依據待鑑的文件分
    為甲1、甲2類。依據筆跡鑑定的原則及特徵比對，認為相同
    。（問: 鑑定人在比對分析表上是甲1、甲2類的特徵是個別
    與乙類比對或綜合比對？）甲1與乙類，甲2類與乙類特徵個
    別比對。（問：甲2類與乙類的筆劃特徵具體為何？）甲2類
    與乙類筆跡相同的部分，就如鑑定分析表上以紅色箭頭標示
    的部分，如起筆、收筆、筆序等及主要的結構佈局。（問:
    甲2類與乙類的「蔡」字，草字頭底下，祭字示字以外的部
    分是否一筆完成？甲2類是否有共同的筆劃特徵？）甲2類有
    二個簽名，第一個簽名並不是一筆完成，第二個簽名是一筆
    完成，乙類有部分是，有部分不是。（問: 甲2類的蔡字中
    ，夕部分完成後是否有向上揚拉出一個又字，是否與乙類相
    符？）乙類參考簽名當中，雖有部分不符上訴人訴訟代理人
    所稱的一筆完成，仍有部分簽名有出現一筆完成的特徵。甲
    2類的蔡字中，夕部分完成後有向上揚拉出一個又字的特徵
    ，乙類中也全部有此特徵。兩個特徵是相符。（問: 檢視甲
    1類是否具有甲2類與乙類的前述相同的特徵？）甲1類沒有
    前述上揚拉出的特徵，我在比對分析表上並沒有標示有此相
    同特徵。（問: 甲1類既無此項特徵，何以認定是與乙類相
    同？）甲1類與乙類筆跡仍相符，筆跡鑑定的簽名，首先考
    慮整體的結構佈局，甲1類的簽名，其整體型態偏向右上，
    在細部特徵的部分，雖有部分筆劃不在乙類簽名中出現，經
    由比對，研判應是書寫較緩慢所致。另參考甲1類甲2類上的
    住址，兩類住址雖然書寫的快速程度不同，及參考會議記錄
    內的筆跡，不過一些深具價值的筆劃特徵均有出現，例如光
    、堯所出現的特徵，屬內部鑑定的參考資料。（問: 鑑定分
    析表上甲1類蔡字僅註記兩項特徵，請具體說明？）如紅色
    箭頭所載。（問: 甲1項是否沒有比對前述上揚特徵？）有
    比對，但不是相符，故沒註記。（問: 甲1類蔡字夕的最後
    一劃是否比甲2、乙類顯得特別長？甲1類惠字的心最後一劃
    是否沒有向下彎的結構，這點是否與甲2類、乙類不符？
    ）甲1類夕字部分確實比甲2類、乙類特別長，甲1類心字部
    分最後一劃沒有向下彎的結構，但是在乙類參考資料中心字
    部分也有最後一劃沒有往下彎的結構，而且不少〈證人當場
    指出上訴人書寫的簽名參考資料一紙〉。（問: 該參考資料
    夕字部分均具有上揚特徵，及夕字都沒有拉長，此外甲1筆
    跡是80年的筆跡，而系爭參考資料是94年的簽名，是否足為
    鑑定參考資料？）在筆跡鑑定的原則當中，兩類筆跡相隔年
    代越久遠，理論上筆劃會隨著時間越不相同，但本件庭寫字
    跡，出現與甲1類筆劃特徵相同，代表其參考價值性愈高。
    （問: 為何不參考與甲1類年代較近的參考字跡，反而參考
    93年的字跡？）因乙類字跡均為快速書寫的字跡，且甲1類
    字跡為有爭議性簽名，所以當事人在書寫甲1類簽名時，原
    則上會與平日簽名在某部分筆下特徵不相同，因此必須大量
    參考當事人承認的簽名，若在庭寫字跡中，雖時間相隔久遠
    ，仍出現相同的筆劃特徵，則其參考價值性很高。（問: 如
    何分別快速及慢速簽名？）快速者會有連筆，筆劃較不會有
    中斷。（問: 甲2類與乙類及庭寫之筆跡是否均為快速簽名
    ？）乙類平日的字跡是快速，庭寫字跡比乙類慢，但無法量
    化。甲2類書寫速度是比甲1類快。（問: 乙類中81 年7月15
    日及81年8月26日會議記錄上訴人簽名的惠字其中的心部分
    ，有否向下彎的結構？）沒有如甲2類刻意明顯的往下彎。
    （問: 是否有夕字部分向上揚的特徵？）有，與甲2類此部
    分特徵相同。（問: 經過當庭上訴人訴訟代理人對特徵相同
    與否的質疑後，請鑑定人再次判斷字跡是否相符。）依目前
    現有的資料，認定甲1類與乙類，甲2類與乙類筆跡相符」（
    見原審卷(一)第204頁至第207頁）。是依上開法務部調查局鑑
    定結果及其指定之曾綺麗到場說明，系爭借據、約定書之簽
    名確係真正，上訴人主張本件借據為他人偽造云云，自非可
    採。
  2.又上訴人於80年間至中壢市農會辦理開戶手續，已如前述，
    觀諸卷附之系爭借據、約定書所載，其上均有上訴人「乙○
    ○」之簽名，此有借據、約定書在卷可稽（見原審卷(一)第18
    頁至第19頁），至於上訴人另主張借據、約定書上之印文非
    其所有，而原審將印鑑卡、印鑑證明、印鑑登記申請書送請
    法務部調查局鑑定，經該局以印文部分紋線模糊，歉難比對
    退回，有該局前述通知書附卷可稽 (鑑定通知書同前)，惟
    上訴人既已在系爭借據、約定書上簽名，縱其主張印章非其
    所有、亦非其蓋用等情屬實，應無礙於兩造間消費借貸契約
    合意之效力。
  3.至被上訴人雖無法提出上訴人於80年7月26日借款之借據，
    惟上訴人既已於82年7月26日在借據簽名借款，核82年7月26
    日借款係針對80年7月26日借款屆期後續借之借款，倘上訴
    人未在80年7月26日有借貸之事實，斷無可能復於82年7月26
    日為轉單續借之意思表示。故本件縱如被上訴人未提出前借
    款之借據，亦無礙於被上訴人於82年7月26日有向被上訴人
    借款之事實，上訴人以被上訴人無法提出80年7月26日借貸
    之借據，遽以否認其於82年7月26日續借之事實云云，要無
    所據。
　(三)被上訴人是否有交付7,000,000元予上訴人：
  1.按「稱消費借貸者，謂當事人一方移轉金錢或其他代替物之
    所有權於他方，而約定他方以種類、品質、數量相同之物返
    還之契約」，民法第474條第1項定有明文，是「所謂交付，
    指貸與人將其對為借貸標的款項之事實上管領力移轉與借用
    人而言。換言之，須借用人就貸與人所移轉之款項有自由支
    配之能力，始足當之」（最高法院88年度台上字第1858號判
    決意旨參照）、「所謂交付，原不以現實交付為限，倘貸與
    人已依轉帳方式，將貸款撥入借用人之銀行帳戶內以代交付
    者，自仍發生與現實交付同等之效力」（最高法院90年度台
    上字第2037號判決意旨參照）、「貸與物之交付，不以現實
    交付為限，被上訴人業已轉帳方式，將800,000元貸款轉入
    上訴人陳○霞之帳戶內以代交付，自發生與現實交付同等之
    效力，該上訴人尚以未收到借款為抗辯，自非可採」（最高
    法院71年度台上字第4876號判決意旨參照）。
  2.本件被上訴人之前身即中壢市農會業已依約將系爭借款7,00
    0,000元，於80年7月26日全數撥入上訴人以自己名義於中壢
    市農會開立之帳號12645之帳戶內，此有撥款傳票、提款憑
    條、活期存款帳卡、一般放款明細分類帳卡、中壢市農會轉
    帳收入傳票在卷可稽（見原審卷(一)第20頁至第24頁），上訴
    人對轉帳收入傳票真正不爭執，見原審卷(一)第58頁），則上
    訴人就系爭款項已有自由支配之管領力，自已發生與現實交
    付同等之效力，從而被上訴人既已依約定方法交付借款予上
    訴人，則兩造間系爭消費借款契約債權自屬存在。
  3.又上訴人自80年7月26日借款後，於翌日起至83年4月20日止
    ，均持續支付借款利息每月58,333元，有一般放款明細分類
    帳卡、繳納本金利息送款簿在卷可稽（見原審卷(一)第23頁至
    第24頁、卷(二)第124頁至第128頁），足證被上訴人所述屬實
    ，益證兩造間確實存在系爭消費借貸法律關係。
五、至於上訴人另主張：其僅為貸款之人頭戶，故系爭借款契約
    不成立一節，然如前述，系爭消費借款契約僅需兩造有借款
    之合意，且被上訴人已將借款依約撥入上訴人或其指定之帳
    戶，消費借貸契約即屬有效成立。至於上訴人是否僅為借款
    人頭，僅為借款人與他人間之是否有委任之法律關係之爭執
    ，與系爭借款債權是否存在無何關聯，縱有第三人冒領存款
    ，亦不阻斷已成立生效之上開借款契約。
六、綜上所述，被上訴人主張兩造間系爭借款已合法且有效成立
    為可採信，從而，上訴人請求確認其與被上訴人間就系爭借
    款債權不存在，為無理由，應予駁回。原審為上訴人敗訴之
    判決，並無不合。上訴意旨指摘原判決不當，求予廢棄改判
    ，為無理由，應予駁回。
七、本件事證已明，兩造其餘攻擊防禦方法及未經援用之證據，
    經本院審酌後，核與本件之結論，不生影響，爰不一一贅述
    ，附此敘明。
八、據上論結，本件上訴為無理由，依民事訴訟法第449條第1項
    、第78條，判決如主文。
中　　華　　民　　國　　96　　年　　8 　　月　　28　　日
                    民事第十一庭
                        審判長法　官   鄭雅萍
                              法  官   詹文馨
                              法　官   蘇芹英
正本係照原本作成。
如不服本判決，應於收受送達後20日內向本院提出上訴書狀，其
未表明上訴理由者，應於提出上訴後20日內向本院補提理由書狀
（均須按他造當事人之人數附繕本）上訴時應提出委任律師或具
有律師資格之人之委任狀；委任有律師資格者，另應附具律師資
格證書及釋明委任人與受任人有民事訴訟法第466條之1第1項但
書或第2項（詳附註）所定關係之釋明文書影本。
中　　華　　民　　國　　96　　年　　8 　　月　　28　　日
　　　　　　　　　　　　　　　書記官    林初枝
附註：
民事訴訟法第466條之1（第1項、第2項）：
對於第二審判決上訴，上訴人應委任律師為訴訟代理人。但上訴
人或其他法定代理人具有律師資格者，不在此限。
上訴人之配偶、三親等內之血親、二親等內之姻親，或上訴人為
法人、中央或地方機關時，其所屬專任人員具有律師資格並經法
院認為適當者，亦得為第三審訴訟代理人。
